【裁判字號】    92,交聲,1209
【裁判日期】    921028
【裁判案由】    違反道路交通管理處罰條例聲明異議
【裁判全文】
臺灣臺北地方法院交通事件裁定                  九十二年度交聲字第一二○九號
    異  議  人
    即受處分人  甲○○  男  二.
右列異議人即受處分人因違反道路交通管理處罰條例事件，對於臺北市交通事件裁決
所中華民國九十二年九月一日所為之處分（原處分案號：北市裁三字第裁二二─ＡＢ
Ｙ七三二四六九號），聲明異議，本院裁定如左：
    主  文
異議駁回。
    理  由
一、按汽車駕駛人，駕駛汽車肇事致人受傷或死亡，應即採取救護或其他必要措施，
    並向警察機關報告，不得駛離；違者吊扣其駕照三個月至六個月；逃逸者吊銷駕
    駛執照。汽車駕駛人，曾依（道路交通管理處罰條例）第二十七條第二項、第二
    十九條之二第四項、第三十五條第一項、第二項後段、第三項後段、第三十七條
    第二項、第五十四條、第六十一條第一項第一款、第二款、第六十二條第一項之
    規定吊銷駕駛執照者，終身不得考領駕駛執照。道路交通管理處罰條例第六十二
    條第一項、第六十七條第一項分別定有明文。又此所謂「汽車」，係指在道路上
    不依軌道或電力架線而以原動機行駛之車輛（包括機器腳踏車），參諸道路交通
    安全規則第二條第一項第一款甚明。
二、本件異議人即受處分人甲○○於民國九十二年五月二十九日上午七時三十五分許
    ，駕駛車牌號碼ＮＶ三─九二六號重型機車，沿台北市○○○路○段由北往南方
    向行駛第三、四車道至該路段一○○號前之路段，因從前方同向行駛之車牌號碼
    ＨＷＥ─五○二號重型機車與不詳車號自用小客車中間強行穿越通過，先與不詳
    車號自用小客車之右側發生碰撞後，再碰撞其右側車牌號碼ＨＷＥ─五○二號重
    型機車左側車身處，致車牌號碼ＨＷＥ─五○二號重型機車駕駛人古美慧受有左
    膝裂傷、左膝多處擦傷併挫傷等傷害。受處分人明知肇事後，仍未下車予以救護
    而逃逸，經自後由第二車道駕車經過之陳理南記下車牌號碼。事經台北市政府警
    察局交通警察大隊調查後掣單舉發，並就涉嫌肇事逃逸致人受傷部分移請臺灣臺
    北地方法院檢察署偵查。受處分人於九十二年七月十七日向原處分機關提出申訴
    ，經台北市交通事件裁決所函請原舉發單位調查結果，因認受處分人上開違規事
    證明確，乃依違反道路交通管理處罰條例第六十二條第一項、第六十七條第一項
    之規定，於九十二年九月一日以北市裁三字第裁二二─ＡＢＹ七三二四六九號裁
    處受處分人吊銷駕駛執照，終身禁考之處分。有卷附台北市政府警察局舉發違反
    道路交通管理事件通知單（北市警交大字第ＡＢＹ七三二四六九號）、台北市交
    通事件裁決所受理民眾交通違規（肇事案件）申訴紀錄表、台北市政府警察局文
    山第二分局九十二年八月十四日北市警文二分交字第○九二六一七七六三○○號
    函、九十二年七月三十日北市警文二分交字第○九二六一六六九六○○號函、台
    北市政府警察局交通警察大隊交通事故分析研判表、台北市○○○○○道路交通
    事故現場圖、台北市○○○○○道路交通事故調查報告表、台北市政府警察局交
    通警察大隊九十二年八月十九日北市警交大四字第○九二六五七一六八○○號函
    、九十二年八月六日北市警交大四字第○九二六五三三九○○○號函、台北市交
    通事件裁決所違反道路交通管理事件裁決書（北市裁三字第裁二二─ＡＢＹ七三
    二四六九號）、中華民國郵政函件證明聯（以上均影本）等在卷足憑。
三、本件受處分人就其於右揭時間，駕駛所有車牌號碼ＮＶ三─九二六號重型機車，
    沿台北市○○○路○段由北往南方向行駛，途經該路段一○○號前，從前方同向
    行駛車號ＨＷＥ─五○二號重型機車與行駛不詳車號自小客車中間穿越通過之事
    實，並不爭執，惟矢口否認有何肇事逃逸之情事，辯稱：伊騎乘之上開機車並未
    與古美慧上開機車發生擦撞，古美慧係被伊從後方左側急速駛過之機車嚇到，一
    時無法有效控制機車手把，而重心不穩自行往左方傾倒，伊非肇事者，並無所謂
    肇事逃逸，又古美慧所受傷害是否因伊之過失所致，尚有待法院判決釐清，台北
    市交通事件裁決所未待法院判決即先為裁決，實有未洽云云。經查：
（一）受處分人於右揭時、地，駕駛上開機車，因自前方同向行駛之車牌號碼ＨＷＥ
      ─五○二號重型機車與不詳車號自用小客車中間強行穿越通過，與不詳車號自
      用小客車之右側發生碰撞後，再碰撞其右側由古美慧騎乘之車牌號碼ＨＷＥ─
      五○二號重型機車左側車身，致古美慧人車倒地一情，業據證人古美慧於員警
      訪談時證稱：「我沿羅斯福路五段北往南行駛第四車道靠近第三車道，突然從
      我車左後方，有部機車行駛而來，因我同向第三車道內有部自小客車，我與自
      小客車之間車距很窄，無法讓對方機車通過，但對方機車仍是強行穿越，對方
      機車以其右側車身碰撞我車左側，致使我往左側倒地受傷」等語在卷，核與證
      人即現場目擊證人陳理南於現場員警訪談中指證：「我沿羅斯福路五段北往南
      行駛第二車道，我看見我右前方第三車道自小客車與第四車道之重機車，同向
      行駛往南突然有部機車車號ＮＶ三─九二六號紅色山葉一二五ＣＣ普重機車自
      第三車道與第四車道間即自小客與ＨＷＥ─五○二號中間車縫硬擠穿越通過，
      肇事機車ＮＶ三─九二六號先碰撞左側自小客，並且右側碰撞ＨＷＥ─五○二
      號重機，致使對方機車倒地受傷，我看見上述情形立即上前追呼肇事重機‧‧
      ‧」等語相符，有證人古美慧及陳理南之台北市○○○○○道路交通事故調查
      報告表各一紙在卷可稽。查古美慧為本件交通事故之被害人，與受處分人雖難
      謂無何利害關係，然現場目擊者陳理南與古美慧、受處分人二人互不相識，記
      上車牌號碼並上前追呼，純粹係出於見義勇為，衡情尚無為陷受處分人於不利
      而為虛偽供述之動機。參以證人陳理南在事發現場所指事故之發生經過，與古
      美慧送醫救治後於萬芳醫院指證之情節一致，且有臺北市○○○○○道路交通
      事故現場圖、臺北市政府警察局交通警察大隊文山二分隊道路交通事故調查報
      告表足憑，較之受處分人空言否認於穿越兩車時，與古美慧所駕駛之上開機車
      發生碰撞云云，實更可信。受處分人辯稱：伊騎乘之上開機車並未與古美慧上
      開機車發生擦撞，古美慧係被伊從後方左側急速駛過之機車嚇到，一時無法有
      效控制機車手把，而重心不穩自行往左方傾倒云云，應係事後推諉卸責之詞，
      容無足採。
（二）次查，車號ＨＷＥ─五○二號之機車駕駛人古美慧因上開交通事故，於碰撞倒
      地後，當場受有左膝裂傷、左膝多處擦傷併挫傷之傷害，有古美慧於刑事案件
      偵查中提出台北市立萬芳醫院委託財團法人台北醫學大學辦理之乙種診斷證明
      書一紙，並經檢察官認定屬實，此觀之臺灣臺北地方法院檢察署九十二年度偵
      字第一五二八五號起訴書甚明，且為受處分人所不爭執，堪信屬實。足認古美
      慧所受傷害，確係因與受處分人騎乘之上開機車發生碰撞所致，二者有相當因
      果關係，灼然甚明。
（三）一般人之通念雖多將「肇事」，視為對於交通事故發生之「可歸責性」；然按
      道路交通管理處罰條例所謂「肇事」，係指「發生交通事故」而言，此觀諸交
      通部六十八年八月二十日交路字第一八五七七號函自詳。而所謂「交通事故」
      ，指在道路（即道路交通管理處罰條例第三條所稱之道路）上行駛之車輛因肇
      事招致人之傷亡或財物之損害而言，亦經交通部道路交通安全督導組五十八年
      十月二十九日交督字第○一八二號函解釋在案。足徵道路交通管理處罰條例所
      稱之「肇事」，係指單純「交通事故」之意，駕駛人對於駕駛車輛肇事，有無
      故意、過失，尚非所問。
（三）本件受處分人於右揭時、地，既因騎乘上開機車穿越，與古美慧所騎機車發生
      碰撞，而致古美慧人車倒地受有前揭傷害，自屬道路交通管理處罰條例所謂「
      肇事」無訛。而受處分人肇事致古美慧受傷後，依法有採取救護或其他必要措
      施之義務，然其完全未曾停車對於受傷之古美慧採取救護或其他必要措施，且
      未向警察機關報告，旋即逃逸，此據證人陳理南證稱：「‧‧‧對方肇事後，
      往羅斯福路五段南向逃逸，對方並未下車察看」等語在卷。主觀上難謂受處分
      人無肇事逃逸、逃避責任之心理。其事後向原處分機關申訴時，辯稱：「當時
      我並沒有與人擦撞，因此我並不是肇事者，而我當然是理所當然繼續往前行，
      所以我否認我是肇事逃逸而需受罰」云云，要屬避就卸責之詞，無可採信。從
      而，原處分機關迭經函請原舉發單位查覆及臺灣臺北地方法院檢察署檢察官偵
      查終結後，認定受處分人確有上開騎乘機車肇事致人受傷，未採取救護或其他
      必要措施，逕行逃逸者之違規情事，實非無據。
四、綜上所述，受處分人既有前揭駕駛機車肇事致人受傷而逃逸之情形，原處分機關
    依道路交通管理處罰條例第六十二條第一項、第六十七條第一項之規定，裁處受
    處分人吊銷駕駛執照，終身禁考之處分，認事用法，即無不當。受處分人猶執前
    詞，指摘原處分不當，為無理由，應予駁回。
據上論斷，應依道路交通案件處理辦法第十九條，裁定如主文。
中    華    民    國      九十二      年      十    月      二十八      日
                                      臺灣臺北地方法院交通法庭
                                          法  官  吳  秋  宏
右正本證明與原本無異。
如不服本裁定，應於送達後五日內，向本院提出抗告狀。
                                          書記官  林  碧  華
中    華    民    國      九十二      年      十      月    二十八     日


司法院資訊處製作；財團法人民間司法改革基金會備份。
